臺灣高等法院民事裁定　　　　　　　　 96年度破抗字第113號
抗　告　人　甲○○
上列抗告人因破產宣告事件，對於中華民國96年11月12日臺灣板
橋地方法院96年度破字第104 號所為裁定提起抗告，本院裁定如
下：
    主  文
原裁定廢棄。
    理  由
一、本件抗告人在原法院聲請及抗告意旨略以：抗告人因原任職
    公司倒閉致失業，抗告人之夫投資開設餐廳亦因虧損而積欠
    數千萬元債務，致抗告人之投資之金額亦因而化為烏有，復
    因債務爭執與其夫於94年離異，抗告人尚有2 年幼子女要扶
    養，因而不得已陸續向銀行及親友借貸款項應急，現已積欠
    債權人台新銀行等五家銀行借款新台幣（下同）1,565,211
    元，現抗告人雖於96年10月找到工作，到每月薪資不到2 萬
    元，又須扶養兩個小孩，實已無力清償積欠銀行之150 餘萬
    元債務。而其現僅有現金5 萬元，再加上親友資助之10萬元
    ，共計15萬元可債權人分配，爰依法檢具債權清冊、協商資
    料及聲請人財產歸屬資料清單、95年各類所得資料清單等文
    件，聲請宣告破產。又債務人之財產不敷清償破產財團費用
    及財團債務外，尚難認無宣告破產之實益，原裁定未敘明破
    產財團費用及債務金額為何，即駁回抗告人之聲請，於法不
    當，請依法廢棄原裁定，併宣告抗告人破產等語。
二、按破產，對債務人不能清償債務者，宣告之，為破產法第57
    條所明定。又依同法第148 條規定之旨趣，除債務人之財產
    不敷清償破產財團費用及財團債務外，尚難認無宣告破產之
    實益。是法院就破產之聲請，應依職權為必要之調查，倘債
    務人確係毫無財產可構成破產財團，或債務人之財產不敷清
    償破產財團費用及財團債務，而無從依破產程序清理其債務
    時，始得以無宣告破產之實益，裁定駁回聲請。
三、經查抗告人主張其積欠銀行債務合計1,565,211 元，除提出
    債權人清冊、協議書、財政部臺北市國稅局財產歸屬資料清
    單、95年度綜合所得稅各類所得資料清單外（見原法院卷第
    5 頁至第8 頁），其中債權人清冊為其自製，而協議書不僅
    未記載協議對象為何人，且未經協議雙方簽名，此外並未提
    出任何證據以供調查，則抗告人是否確有如其所主張之債務
    存在，乃攸關抗告人是否有不能清償債務之破產原因；又抗
    告人雖主張其有現金15萬元，然並未提出任何證據以資證明
    ，則抗告人是否確有此財產，亦攸關抗告人之財產是否足以
    清償破產程序費用及財團債務、破產財團能否構成、破產程
    序有無繼續之實益等事項，而其實情究竟為何，原法院未依
    職權查證，遽認本件無進行破產程序之實益，顯有未洽。又
    倘抗告人確有上開債務及財產，則其債權人均為銀行，其破
    產事務即非複雜，則以抗告人之上開財產，是否確不足以清
    償財團費用及財團債務，而無宣告破產之實益，亦有再予調
    查之必要。是抗告意旨指摘原裁定不當，聲明廢棄，即為有
    理由。又依法院調查之結果，如認不應宣告破產，則應駁回
    抗告人之聲請，固不待言；惟如認應宣告破產，則依破產法
    第64條、第65規定，法院於宣告破產時應為選任破產管理人
    、決定申報債權期間及第一次債權人會議期日，並公告破產
    人之債權人應於規定期間內向破產管理人申報其債權等必要
    之處置，而該等處置應由第一審法院為之，爰將本件發回原
    法院更為適當之處理。
四、據上論結，本件抗告為有理由，爰裁定如主文。
中　　華　　民　　國　　96　　年　　12　　月　　31　　日
                    民事第四庭
                        審判長法　官  張劍男
                              法  官  彭昭芬
                              法  官  丁蓓蓓
正本係照原本作成。
不得抗告。
中　　華　　民　　國　　97　　年　　1 　　月　　3 　　日
　　　　　　　　　　　　　　　書記官  張淑芬
